臺灣臺北地方法院刑事判決　　　　　　　　　　　　　九十一年度自字第一三一號
　　自　訴　人　菲夢絲國際美容股份有限公司
　　代　表　人　林武政
　　代　理　人　甲○○
　　　　　　　　庚○○
　　被　　　告　丙○○
右列被告因業務侵占案件，經自訴人提起自訴，本院判決如左：
    主  文
丙○○無罪。
    理  由
一、自訴意旨略以：被告丙○○原任職自訴人菲夢絲國際美容股份有限公司（下稱自
    訴人公司）民生店擔任美容師一職，於民國九十一年一月五日，在上址店中，代
    表收受由自訴人公司委託快遞公司遞送價值新台幣（下同）十一萬一千三百四十
    元之貨品一批，竟意圖為自己不法之所有，未依規定將上開貨品登記入庫，將之
    侵占入己，嗣於九十一年一月十日，自訴人公司民生店因業務縮編結束營業，派
    員至該店實施盤點，始查悉上情，因認被告涉犯刑法第三百三十六條第二項之業
    務侵占罪嫌云云。
二、自訴人認被告丙○○涉犯前開罪嫌，無非係以被告親筆簽收之貨物簽收單一紙，
    及被告事後無故曠職，未繼續上班，經以存證信函催告仍置之不理，為其主要憑
    據。訊據被告固不否認任職自訴人公司民生店美容師期間，確有代表該店簽收一
    批貨品，惟堅決否認有何業務侵占犯行，辯稱：伊當時在櫃臺輪值，不知簽收貨
    品要放置何處，後來請示店長如何處理，店長稱放在旁邊，待會會計會來處理，
    後來是一位新進的同事拿走的，伊下班後就離開店內，不知貨品下落，該店裁撤
    後，因不適應新調職之忠孝分店工作環境才離職，並非畏罪不敢上班等語。
三、按犯罪事實應依證據認定之，無證據不得推定其犯罪事實，又不能證明被告犯罪
    者，應諭知無罪之判決，刑事訴訟法第一百五十四條、第三百零一條第一項分別
    定有明文。自訴人在刑事訴訟法上為原告身份，對其所訴之事實應舉出證據，不
    能僅憑自訴人之陳述作為認定事實之唯一證據（最高法院七十二年度台上字第四
    三二二號判決參照），又事實之認定，應憑證據，如未能發現相當證據，或證據
    不足以證明，自不能以推測或擬制之方法，為裁判基礎（最高法院四十年台上字
    第八六號判例參照）。且認定犯罪事實所憑之證據，雖不以直接證據為限，間接
    證據亦包括在內，然而無論直接證據或間接證據，其為訴訟上之證明，須於通常
    一般之人均不致有所懷疑，而得確信其為真實之程度者，始得據為有罪之認定，
    倘其證明尚未達到此一程度，而有合理之懷疑存在而無從使事實審法院得有罪之
    確信時，即應由法院為諭知被告無罪之判決（最高法院七十六年台上字第四九八
    六號判例參照）。
四、經查：
  (一)據證人即自訴人公司民生店店長戊○○證稱：「（店裡貨物簽收流程？）一般是
    由會計簽收，我們民生店只有一個會計，如果會計不在，就由顧問、店長或櫃臺
    人員幫忙簽收，簽收完之後就將物品擺放原地或直接搬入倉庫，等會計來盤點」
    、「（被告簽收物品後有無詢問你如何處理？）我不太記得，因為時間太久」、
    「在民生店縮編結束營業前一天，‧‧‧總公司的人與會計直接進行盤點，盤點
    結果與總公司攜帶的資料完全相符，第二天我們民生店的所有員工就被打散至公
    司其他據點，當天我接到會計電話，稱少了一箱貨，我也覺得莫名其妙」等語（
    見本院九十一年七月十六日訊問筆錄），核與被告所辯代為簽收上開貨品之經過
    大致相符，且有被告簽收之收據影本一紙附卷可稽，是自訴人公司寄交民生店之
    該批貨品確係由被告負責簽收一節，應堪認定。
  (二)自訴人公司民生店於九十一年一月十一日裁撤前，自訴人公司先後委派行政部倉
    管組職員己○○、乙○○會同該店會計丁○○至該店盤點庫存，嗣後返回總公司
    核對電腦資料，始發現短少該批貨品，進而查明貨品係由被告簽收等情，亦據證
    人己○○、乙○○及丁○○到庭證述在卷（見本院九十一年八月十五日審判筆錄
    ），惟上開情節僅足證明自訴人公司盤點民生店庫存時，該批由被告於九十一年
    一月五日簽收之物品確有短少，微論證人己○○及乙○○均證稱：因裁撤據點，
    進行庫存盤查時，民生店內包括人員、貨物都很混亂等語（見上開審判筆錄），
    是尚難僅憑被告簽收該批貨品，事後該批貨品又有短缺情事，即遽認被告有何侵
    占犯行。
  (三)至於被告事後擅自離職一節，據被告供稱：係因不習慣新調派分店之工作環境才
    離職等語，另自訴代理人甲○○亦不諱言自訴人公司係臨時通知民生店撤點之決
    定（參見同上審判筆錄），是被告因任職之民生店突遭裁撤，並更換其工作地點
    ，致不適應工作環境而離職，尚與常情無悖，且被告並非自訴人公司高級人員，
    既無從預見民生店遭裁撤一事，豈能以被告突然辭卸工作為由，臆斷其係畏罪離
    職，況依自訴人公司倉管組事後提出之報告，係認被告未即時把產品入庫，產品
    未拆封整箱丟棄在機房等詞，有該報告影本一份在卷可參，尤難認有何積極證據
    足證被告確有侵占該批貨品之事實。
  (四)末按我國刑事訴訟制度業已修正為以當事人進行主義為主，職權進行主義為輔，
    檢察官立於原告之地位，其對於被告之犯罪事實，本負有積極舉證之義務，且刑
    事被告原無自證無罪之義務，其在訴訟上所為之辯解，只須達於對起訴事證提出
    合理質疑之程度為已足，檢察官如對被告所為辯解仍有爭執，即應依照刑事訴訟
    法第一百六十一條規定，自負指出證明方法及說明之責。本件係自訴程序，準用
    公訴程序之相關規定，自訴人自須立於與檢察官相當之地位，負舉證責任，本案
    自訴人提出之證據，僅能證明被告確有簽收該批貨品之事實，至於被告是否確有
    將之侵占入己情事，未見自訴人提出任何證據或指出足以證明之方法，足使本院
    產生被告有罪之心證，自難僅憑自訴人片面臆測推斷之詞，遽謂被告有侵占犯行
    。此外，復查無其他積極證據足認被告有何侵占犯行，不能證明被告犯罪，揆諸
    前開說明，應依法諭知無罪之判決。
據上論斷，應依刑事訴訟法第三百四十三條、第三百零一條第一項，判決如主文。
中      華      民      國      九十一      年      八    月    三十    日
                                      臺灣臺北地方法院刑事第八庭
                                          法  官  胡宏文
右正本證明與原本無異。
如不服本判決，應於判決送達後十日內，向本院提出上訴狀。
                                          書記官  劉穗筠
中      華      民      國      九十一      年      九    月      三    日
